【裁判字號】    90,上易,3397
【裁判日期】    901108
【裁判案由】    侵占
【裁判全文】
臺灣高等法院刑事判決                            九十年度上易字第三三九七號
    上  訴  人  臺灣桃園地方法院檢察署檢察官
    被      告  甲○○
右上訴人因被告業務侵占案件，不服臺灣桃園地方法院八十九年度易字第二五二０號
，中華民國九十年七月二十七日第一審判決（起訴案號：臺灣桃園地方法院檢察署八
十九年度偵緝字第六二四號），提起上訴，本院判決如左：
    主  文
上訴駁回。
    理  由
一、公訴意旨略以：甲○○係豐鉅國際貿易股份有限公司（下稱豐鉅公司）負責人，
    為從事業務之人。其於民國八十八年九月十三日，與龍華木業有限公司（下稱龍
    華公司）及聯競有限公司（下稱聯競公司）共同簽立合作契約，約定由聯競公司
    自歐洲進口櫸木木板至中國大陸，再由甲○○於中國大陸販賣，所得之貨款，暫
    由甲○○收受後再交付龍華公司。詎甲○○於出售上開櫸木木板，得款新臺幣（
    下同）一千零三十五萬四千零十七元後，竟未交付予龍華公司，而侵吞入己。嗣
    經龍華公司多次催討，始返還部分貨款。案經龍華公司訴請偵辦，因認甲○○涉
    有刑法第三百三十六條第二項之業務侵占罪嫌云云。
二、本案經本院審理結果，認第一審判決對被告甲○○為無罪之諭知，認事用法核無
    不當，應予維持，並引用第一審判決書記載之理由及證據。
三、檢察官循告訴人龍華公司之請求，上訴意旨以：被告於原審已自承尚有二百餘萬
    元未返還龍華公司，該款項並經龍華公司之代表人乙○○核算在案，被告將所持
    有之前開款項變易為所有之意思，堪以認定。原審誤為被告無罪之判決，尚有未
    洽，請予撤銷改判云云。
四、按犯罪事實應依證據認定之，無證據不得推定其犯罪事實。又不能證明被告犯罪
    者，應諭知無罪之判決。刑事訴訟法第一百五十四條、第三百零一條第一項前段
    分別定有明文。而認定不利於被告之事實，須依積極證據，苟積極證據不足為不
    利於被告事實之認定時，即應為有利於被告之認定，更不必有何有利之證據（最
    高法院三十年上字第八一六號判例意旨參照）。次按刑法第三百三十六條第二項
    之業務侵占罪，係以對於業務上所持有之他人之物，意圖為自己或第三人不法之
    所有，而予以侵占為要件，若行為人並無不法所有之意圖，或所持有之物並非他
    人所有，即無由構成本罪。
五、經查：
（一）被告代表豐鉅公司與龍華公司代表人乙○○及案外人聯競公司代表人洪慶安於
      八十八年九月十三日簽訂合作契約書（見臺灣臺中地方法院檢察署他字偵查卷
      第五、六頁），約定由龍華公司出資，聯競公司負責採購歐洲生產之櫸木運至
      中國大陸，豐鉅公司則負責銷售，所得利潤扣除成本、關稅、拖車及倉庫等費
      用後，由豐鉅公司與龍華公司均分等情，業經證人洪慶安於原審審理時到庭結
      證屬實，並有合作契約書一份附卷可稽。該項合作契約嗣經豐鉅公司與龍華公
      司協議結果，參諸卷附雙方簽署之協議書（見原審卷第四十二頁），豐鉅公司
      應給付龍華公司二百五十七萬四千三百四十三元（尚未扣除八十八年三月十日
      龍華公司拖走之一只貨櫃之金額）貨款。又被告於合作銷售櫸木期間，原已陸
      續將部分銷售金額匯款至龍華公司所提供之帳戶內，至銷售成績不佳後，又允
      許龍華公司陸續至大陸拖回達八、九個貨櫃之櫸木以抵充貨款，冀免龍華公司
      遭受不利益，並加計合作之初雙方約定給付之利潤，結算出應給付龍華公司之
      貨款金額。上開事實，業據原審依調查證據所得認定明確，核其證據之斟酌取
      捨，並無違背一般經驗法則及論理法則之情事。
（二）依據前開合作契約書所載，被告及其配偶曾共同簽發面額五百萬元之本票交予
      龍華公司為擔保。次依協議書所載，豐鉅公司應給付龍華公司之款項，其最後
      給付日為八十八年十二月十日，若仍有未償部分，被告願付所有法律責任；且
      在豐鉅公司結清上開款項時，龍華公司始須將本票歸還。因此，豐鉅公司固尚
      積欠龍華公司貨款兩百餘萬元未償屬實，然龍華公司仍保有被告及其配偶簽發
      之五百萬元本票可供擔保，事屬至明。本件核屬合作契約、協議內容履行與否
      之民事債務糾紛，尚非遽得認為被告有侵占龍華公司貨款之不法所有意圖。
    綜上所述，被告縱未能如期清償龍華公司之貨款，亦與刑法業務侵占罪之構成要
    件有間。此外復查無其他積極證據足認被告有檢察官所稱之業務侵占犯行，自不
    能以龍華公司代表人之片面指訴而入被告於罪。原審以不能證明被告犯罪，而為
    其無罪之諭知，並無不合。檢察官循龍華公司之請求，仍執前詞，請求將原判決
    撤銷云云，為無理由，應予駁回。
據上論斷，應依刑事訴訟法第三百七十三條、第三百六十八條，判決如主文。
本案經檢察官謝英民到庭執行職務。
中      華      民      國     九十     年    十一    月       八       日
                              臺灣高等法院刑事第五庭
                                  審判長法  官  曾  德  水
                                        法  官  趙  功  恆
                                        法  官  林  立  華
右正本證明與原本無異。
不得上訴。
                                        書記官  廖  月  女
中      華      民      國     九十     年    十一    月       八       日


司法院資訊處製作；財團法人民間司法改革基金會備份。
